台灣苗栗地方法院刑事判決　　　　　　　　　　　　　九十一年度易字第二六號
　　公　訴　人　臺灣苗栗地方法院檢察署檢察官
　　被　　　告　甲○○
　　選任辯護人　廖宜祥
右列被告因竊盜案件，經檢察官提起公訴（九十年度偵字第二二七八號），本院判決
如左：
    主  文
甲○○無罪。
    理  由
一、公訴意旨略以：被告甲○○意圖為自己不法之所有，於民國八十九年九月十九日
    夜間零時許，在苗栗縣三義鄉○○村○○鄰○○段一之一號農地，持客觀上可供
    兇器使用之鐮刀一把，竊取乙○○所種植之生薑，已裝成八袋放置於地上，尚未
    運走，嗣被乙○○發覺，經其詢問，甲○○乃佯稱被友人「放鴿子」，因乙○○
    是時尚未發現生薑被盜採之情形，乃任由甲○○從容離開。迄至天亮，乙○○再
    往上開農田，始發現前揭放置於地上被盜採之生薑八袋及遺落於地上之鐮刀一把
    、包裝袋八個（起訴書漏列）。嗣經乙○○倒出袋內生薑，發現包裝袋內有甲○
    ○名義之交通告發單一紙、違規照片一幀，乃報警處理，因認被告有竊盜罪嫌
    。
二、按犯罪事實應依証據認定之，無証據不得推定其犯罪事實；不能証明被告犯罪者
    ，應諭知無罪之判決，刑事訴訟法第一百五十四條、第三百零一條第一項分別定
    有明文。又認定不利於被告之事實，須依積極証據，苟積極証據不足為不利於被
    告事實之認定時，即應為有利於被告之認定；又犯罪事實之認定應憑真實之証據
    ，倘証據是否真實尚欠明顯，自難以推測或擬制之方法，為其判斷之基礎；最高
    法院三十年上字第八一六號、五十三年台上字第六五六號分別著有判例，足資參
    照。公訴人認被告犯刑法第三百二十一條第二項、第一項第三款之加重竊盜罪
    嫌，無非係以前開被害人乙○○在警訊中之指訴；扣案之交通告發單、違規
    照片均係甲○○之名義，應為被告所有；被害人於案發後，因曾對外揚言係「
    甲○○」為竊盜，嗣即有人於數日內主動出面賠償被害人新台幣（下同）六萬元
    等情節，足證被告顯有可疑為主要論據；惟右揭事實訊據被告堅決否認有竊盜犯
    行，辯稱：伊未至首揭農地竊盜，亦未見過被害人乙○○。現場發現之交通告發
    單、違規照片雖係被告所有，然八十九年二月間，前揭之交通告發單、違規照片
    併被告所有之身分證等物均一起失竊，伊當時亦有報案等語。
三、經查，(1)被害人乙○○除於警訊中指訴係「甲○○」犯案外，於偵審中均已迭經
    當場指認，供稱：當時在農田中相遇、談話之人及事後出面要求和解賠償之人均
    非被告，而係另有其人；(2)被告於八十九年二月間，確曾因身分證、行車執照、
    駕駛執照等證件遺失，而向警方報案，業經證人苗栗縣警察局苗栗分局三義分駐
    所警員陳智欽在偵查中結證明確，並有前揭三義分駐所八十九年二月二十一日開
    具之「受理各類案件紀錄表」一紙附卷可稽；(3)扣案之鐮刀一把、包裝袋八個，
    於偵查時先經粉末法測試，經查並無被告之指紋反應一節，業據公訴人於審理中
    陳明在卷（並無鑑定報告）；嗣由本院經公訴人之聲請，在審理中再送內政部警
    政署刑事警察局鑑定，經以氰丙烯酸脂法、粉末法重行鑑定，仍查無被告之指紋
    反應，亦有內政部警政署刑事警察局九十一年六月十日刑紋字第０九一００一三
    七八三五號函附之鑑驗書一紙在卷可憑；綜合上述，足證：
    被害人於警訊中先指訴歷歷，嗣於偵審中又供稱並非被告所為一節，固前後矛
      盾，然被害人已釋明其前後不一之供述，係源於警訊中，因當時在盛裝生薑之
      包裝袋中發現被告名義之違規告發單及違規照片，故對被告產生懷疑，所以指
      稱係被告所為；惟嗣後已見到被告本人，確與當時在農田中相遇之人、出面為
      和解之人均非同一人，故始為相反之供述，衡情尚非悖乎事理。公訴人以被告
      係因已獲賠償而圖息事寧人，因認被害人審理中供詞顯係迴護被告之詞，雖依
      推理似不無可能，然究係出於臆測理想，尚難引為不利於被告之積極證明，況
      唯一見過竊盜之人唯被害人本人，究竟是否確為被告所為，唯繫乎被害人一身
      ，是被害人既堅稱確非被告，又無其他積極反證足認被害人所言不實，衡諸被
      害人前開供述，即無理由遽予不採。
    扣案之包裝袋中，固發現被告之違規告發單及照片，然此屬間接證據；況該違
      規告發單依其自動繳納罰鍰之到案日期為八十九年二月八日，則依常理推之，
      其送達被告之時日應在一月底或二月初，而被告既確曾因遺失物品而向警方報
      案，其報案時間亦為八十九年二月間，與該違規告發單之送達被告時間甚為接
      近，是被告辯稱該違規告發單、照片等物，應係與身分證、行車執照、駕駛執
      照等證件同時遺失一節，即非不可採信。至何以只申報身分證等遺失，而未含
      違規告發單、照片，被告辯稱係因警察告以只需申報遺失之重要證件即可，故
      始遺漏申報等語，依通常人對違規告發單、違規照片之重視程度本較身分證、
      執照等物為輕，其所辯亦符合常情。又被告報案時間係在八十九年二月初，而
      本件竊盜案件發生時間在八十九年九月十九日，是報案時日遠在竊盜案件發生
      前，被告報案之時，當無從預期日後將有本件竊盜事件發生，並與其遺失之物
      發生牽連，是該遺失案件之報案，不可能係被告事前所作之預先安排。另違規
      告發單、照片等物會出現在包裝袋中，衡情本有多種可能，且依卷附之違規告
      發單、照片外觀，均已遭人為撕毀，顯未經持有人妥適保管，而係遭人有意或
      無意棄置，參諸前述被告持有該違規告發單之日期，既依理應在八十九年一月
      底、二月初，距竊盜案件發生日之八十九年九月十九日已逾半年以上，而前揭
      包裝袋又係民間常見之一般置物袋，無特別型式，則該包裝袋內含被告所有之
      違規告發單，或非遺失，而係被告本人一時疏忽留置於其中，嗣後經被告本人
      、家屬未加注意後連同包裝袋棄置，不幸經他人撿拾後使用於竊盜；甚或如被
      告所辯，係有心人故意嫁禍、栽贓，刻意留置於現場以供混淆真相等語，衡情
      均不無可能，且難謂悖乎事理。是如逕以該包裝袋中有被告之告發單、照片等
      情，即採為被告有罪之論據，顯屬牽強。
    末查，被害人之生薑被盜採後，不數日即有不詳姓名之人主動出面商談賠償，
      嗣後並以六萬元與被害人和解，固非屬常態，然被害人既證稱出面和解之人並
      非被告，當時出面之人亦未表示係代表被告和解，是該和解、賠償之事實，自
      尚不得為被告有罪之積極證據。蓋被害人固曾於外揚言該竊盜案係被告所為云
      云，然和解之原因亦有多種可能，尚無從認定被害人之對外揚言與事後之獲得
      賠償，必有直接之因果關係。且縱然認定出面為和解之人，應與被告有相當關
      係，且確係因聽聞被害人之在外揚言，從而為被告進行和解，然仍有如下多種
      可能：甲、該和解之人，主觀上誤認被告有竊盜，從而逕行和解，誠意賠償當
      事人；乙、該和解之人，雖相信被告未竊盜，然為阻止被害人繼續對外揚言，
      有傷被告清譽，逕求和解；丙、事實上為竊盜之人，與被告間有相當關係，為
      免株連被告，主動進行和解，以期息事寧人；丁、被告雖未竊盜，然事實上為
    竊盜之人，與被告間有相當關係，為免由被告身上追查終不免暴露身分，主動
      進行和解；戊、被告未竊盜，然知悉何人為竊盜之人，為保護自己清譽，要求
      該竊盜之人進行和解等等，情狀各異，尚無從均予列舉。是既尚有多種可能，
      自不能逕以有前開和解、賠償事實之存在，即謂被告本人必係實際從事竊盜之
      人，而逕依竊盜罪論科。且縱有如前揭戊之事實，被告事後已明知何人為竊盜
      ，然被告既無自證無罪之義務，則被告無意吐實，僅屬國民告發義務之違反，
      與其本人是否應承擔竊盜之罪責無關。
四、綜合上述，被害人乙○○已指證被告並非當日伊所遇見之竊盜，扣案之鐮刀、包
    裝袋又查無被告之指紋，即無直接證據足認被告有竊盜犯行；其餘扣案之違規
    通知單、違規照片或嗣後有人出面進行和解、賠償等事實，又不足供為被告有罪
    之積極證明，而屬理想推測之詞，是公訴人指訴被告竊盜，尚未至一般人均可確
    信之程度，而有合理之懷疑存在，其他又無積極証據足資證明被告有公訴人所指
    之犯行，因認被告犯罪尚屬不能證明，揆諸首揭法條及判例意旨，自應為被告無
    罪之諭知。
據上論斷，應依刑事訴訟法第三百零一條第一項，判決如主文。
本案經檢察官李殷財到庭執行職務。
中      華      民      國    九十一    年      七      月    二十五    日
                                       苗栗地方法院刑事第一庭
                                             法  官  楊  台  清
右正本證明與原本無異。
如不服本判決，應於送達後十日內向本院提出上訴狀(須附繕本)，上訴於台灣高等
法院台中分院。
                                             書記官  李  惠  雯
中      華      民      國    九十一    年      七      月    二十五    日
